【裁判字號】    98,交易,446
【裁判日期】    990209
【裁判案由】    業務過失傷害
【裁判全文】
臺灣臺中地方法院刑事判決             98年度交易字第446號
公  訴  人  臺灣臺中地方法院檢察署檢察官
被      告  丁○○
選任辯護人  武燕琳律師
上列被告因業務過失傷害案件，經檢察官提起公訴（98年度偵字
第6894號），本院判決如下：
    主    文
丁○○犯業務過失傷害致人重傷罪，處有期徒刑參月，如易科罰
金，以新臺幣壹仟元折算壹日。緩刑貳年。
    犯罪事實
一、丁○○自民國九十六年四月份起即受雇位於臺中市○區○○
    里○○街一八０號之燁臻礦油行，擔任貨運司機，平日從燁
    臻礦油行駕駛自小貨車載運機油或化工原料至中南部客戶，
    為從事駕駛業務之人。丁○○於九十七年九月十五日下午三
    時五十五分許，駕駛車牌號碼AE─9010號自用小貨車載運貨
    物前往客戶處，沿臺中縣豐原市○○○道由南往北方向行駛
    ，於行經豐原大道四段（七六區二九一八─六一號路燈桿附
    近）時，適有酒後騎乘車牌號碼NWJ─358號重型機車乙○○
    （酒後駕駛涉嫌違反公共危險罪部分，經檢察官為職權不起
    訴處分；嗣於九十八年十一月八日上午六時二十八分，因糖
    尿病、陳舊性腦中風在臺中縣豐原市市○街十二號住處死亡
    ）於同向之右前方，詎丁○○於準備超越同向右前方由乙○○所騎乘之重型機車時，理應注意後車駕駛人應隨時注意前
    車之動向，且應注意超車應於前車左側保持半公尺上之安全
    間隔，而依當時之情形，又無不能注意之情事，竟疏於注意
    ，而不慎擦撞乙○○所騎乘機車之左側，乙○○人車倒地後
    ，因而受有顱內出血併頭顱骨骨折、左鎖骨骨折及雙側肺臟
    挫傷等傷害後，導致乙○○呼吸衰竭需長期使用呼吸器、意
    識昏迷及四肢癱瘓需長期臥床等重大不治之傷害，迄於九十
    八年九月十六日自行政院衛生署豐原醫院出院時，雖能自主
    呼吸，惟仍無意識、臥床狀態等重大不治之傷害。
二、案經乙○○之子丙○○代行告訴臺中縣警察局豐原分局報告
    臺灣臺中地方院檢察署檢察官偵查起訴。
    理      由
一(一)本件被害人乙○○於上開時、地發生道路交通事故後，即陷
    於昏迷、意識不清，而無法提出告訴。經檢察官依刑事訴訟
    法第二百三十六條之規定指定被害人乙○○之兒子丙○○為
    代行告訴人，並依法對被告丁○○提出傷害之告訴，合先敘
    明。
  (二)有關以下所引用被告以外之人於審判外之言詞或書面陳述，
    而不符合刑事訴訟法第一百五十九條之一至第一百五十九條
    之四之規定者，業經公訴人、被告及其選任辯護人於本院審
    理時明示同意作為證據，且均經本院於審理時當庭直接提示
    而為合法之調查，公訴人、被告及其選任辯護人均未於言詞
    辯論終結前聲明異議，本院審酌前開證據作成或取得之狀況
    ，並無非法或不當取證之情事，且亦無顯不可信之情況，故
    認為適當而均得以作為證據，是前開證據依刑事訴訟法第一
    百五十九條之五之規定，均具有證據能力，先予敘明。
二、訊據被告丁○○固坦承於上開時、地從事業務駕車載送貨物
    與被害人乙○○之機車碰撞發生交通事故之事實，惟矢口否
    認有何業務過失傷害之犯行，辯稱：其已經很注意，並沒有
    過失云云。經查：
  (一)本件道路交通事故發生後，被害人乙○○經送醫急救時檢驗
    結果，以血清乙醇檢驗值高達二九三．三ＭＧ／ＤＬ一節，
    有行政院衛生署豐原醫院檢驗科微量素／藥／毒物測定檢驗
    結果一份在卷可參，其檢驗結果血液酒精濃度偏高，且經檢
    察官認其血液酒精濃度經換算呼氣酒精濃度值高達一．四五
    ＭＧ／Ｌ，已逾法定標準０．五五ＭＧ／Ｌ甚高，涉犯酒後
    駕車公共危險罪，惟依刑事訴訟法第二百五十三條職權不起
    訴處分一節，有不起訴處分書一在卷可憑。而被告於本院審
    理中自承：當天車子不多，遠遠的有看到這輛機車，約二輛
    車距離，有蛇行的情形，當時其有注意，當時就覺得他很奇
    怪，且沒有戴安全帽，有看到被害人一下子騎在機車道，一
    下子騎在汽車道，當時車速四十到五十公里，因為車上有載
    貨不可能開快；其車子經過被害人機車旁邊時，被害人蛇行
    往左邊靠，其往左邊閃，後來被害人突然從其後面倒，被害
    人撞到其車子後面右邊車斗部分，其從照後鏡看到被害人，
    所以趕快停車倒車等語（見本院九十八年八月十二日準備程
    序筆錄），復稱：其有一些過失，其沒有注意對方，即明知
    道對方有蛇行情形，沒有離遠一點，其看被害人有昏睡情形
    ，頭左右倒，且沒有戴安全帽，安全帽放在踏板上。看起來
    向得羊癲風，本來以為是否有羊癲風，後來看到被害人有蛇
    行，被害人騎乘速度不會很快，當時沒有想到離遠一點等語
    （見本院九十八年十一月十八日審判筆錄），足見被害人乙○○係酒後駕車而有不當之駕駛行為，且被告於本件道路交
    通事故發生前，即已見被害人騎乘機車在其前方緩慢蛇行之
    情事。
  (二)又被告行經豐原道大道四段，其行向有快車道計內側車道（
    寬三．二公尺）、外側車道（三．四公尺）及慢車道（四．
    五公尺），肇事處係快車道之內側車道處（刮地痕五．二公
    尺，距快、慢車道白線一．二至一．一公尺，機車倒置在快
    、慢車道白線處情等，有道路交通事故現場圖、道路交通事
    故調查報告表(一)(二)在卷可參，被告自承當時車輛不多，且事
    故發生前已目睹害人機車在快、慢車道間蛇行一節，已如前
    述，其顯有餘裕變換車道至內側車道閃避被害人，仍貿然前
    行，未保持安全之間隔，終至與被害人機車撞擊肇事。另臺
    灣省區車輛覆議委員會以九十八年九月十六日覆議字第０九
    八六二０三四七九號函雖以本件肇事實情不明，難以釐清雙
    方當事人肇事責任云云，惟本件經檢察官將本案送請臺灣省
    臺中市區車輛行車事故鑑定委員會鑑定之結果，認被告丁○○駕駛車牌號碼AE─9010號自用小貨車未注意前車之行動，
    超越同方向前車未保持安全間隔擦撞重機車，為肇事主因，
    被害人乙○○酒精濃度超過標準規定駕駛車牌號碼NWJ─358
    號普通重型機車行駛車道上或有行駛不穩，為肇事次因等情
    ，有臺灣省臺中縣區車輛行車事故鑑定委員會九十八年五月
    二十七日中縣鑑字第０九八五五０一四八六號函附鑑定意見
    書一份附卷可稽。此外，復有道路交通事故現場圖、道路交
    通事故調查報告表(一)、(二)、肇事現場及蒐證相片二十幀附卷
    可稽。
  (三)按駕駛人駕駛車輛應注意車前狀況，隨時採取必要之安全措
    施，此外，亦應注意超車應於前車左側保持半公尺以上之間
    隔，道路交通安全規則第九十四條第二項後段及第一百零一
    條第一項第五款分別定有明文，被告駕駛車輛理應注意上開
    規定，而參以當時天候晴、路面舖設柏油、乾燥、無缺陷、
    無障礙物，視距良好等一切情狀，並無不能注意之情事，有
    道路交通事故調查報告表(一)、(二)可佐，其肇事前已目睹前方
    被害人於快慢車道間左右蛇行，而依當時情形又無不能注意
    之情事，而疏未注意，貿然超越被害人機車，不慎擦撞被害
    人乙○○所騎乘之機車，導致被害人乙○○受有上開傷害，
    顯有過失，被告辯以其無過失云云，未足採信。而被害人酒
    後騎乘機車行經處左右蛇行行車不穩，而與有過失，且與被
    告之前開過失均為肇事之原因，然此仍無解於被告上開業務
    過失責任之成立。
  (四)而被害人乙○○確因本件交通事故而送至行政院衛生署豐原
    醫院急救，以其受有顱內出血併頭顱骨骨折、左鎖骨骨折及
    雙側肺臟挫傷等傷害一節，有行政院衛生署豐原醫院九十七
    年九月十五日診斷證明書一份可憑。嗣診斷為創傷性腦出血
    術後併尿崩症、呼吸衰竭、糖尿病，迄九十七年九月十五日
    至九十七年十一月四日院共五十一日，其中九月十五日至十
    月十三日於加護病房治療觀察，十月十三日至十一月四日於
    呼吸照護中心治療觀察，意識昏迷且長期依賴呼吸器等情，
    有該院九十七年十一月四日出具之診斷證明書一份可參，嗣
    仍因慢性呼吸衰竭需長期使用呼吸器、創傷性腦出血術後、
    糖尿病，住院日自九十七年九月十五日至九十八年六月十九
    日，意識昏迷、四肢癱瘓需長期臥床及依賴呼吸器等情，有
    九十八年六月十九日該院診斷證明書一份在參，再於本院審
    理中函查結果，被害人乙○○仍意識不清、長期臥床，並需
    依賴呼吸器維生，治療主要依呼吸器維持，呼吸道照護及褥
    瘡照護等情，有該院九十八年八月六日豐醫歷字第０九八０
    ００七六九六號函一份在卷可憑，堪認被害人乙○○確因本
    件道路交通事故呼吸衰竭需長期使用呼吸器、意識昏迷及四
    肢癱瘓需長期臥床等重大不治之重傷害無訛，迄於九十八年
    八月二十日起，被害人乙○○因生命狀態相對穩定，褥瘡傷
    口也有改善，開始予以練習自主呼吸，於九十八年八月二十
    五日成功脫離呼吸器，轉至一般病房持續照顧。另於九十八
    年九月十六日因持續成功自主呼吸，生命徵象穩定，建議家
    屬為乙○○辦理出院，出院時仍呈無意識、臥床狀態等情，
    有行政院衛生署豐原醫院九十九年一月六日豐醫歷字第０九
    八００一二八三０號函在卷可參。是被害人乙○○之重傷害
    結果與被告之過失行為間，有相當因果關係。是本件事證明
    確，被告業務過失致重傷害犯行，洵堪認定，應予依法論科
    。
  (五)又被害人乙○○嗣於本院審理期間之九十八年十一月八日上
    午六時二十八分在臺中縣豐原市市○街十二號死亡，其直接
    引起死亡之疾病或傷害為糖尿病、陳舊性腦中風，其他對於
    死亡有影響之疾病或身體狀況（但與引起死亡之疾病或傷害
    無直接關係者）為車禍腦出血術後臥床等情，有臺中縣豐原
    市豐原衛生所出具之死亡證明書一份在卷可憑，且經本院向
    行政院衛生署豐原醫院函查結果，以被害人乙○○於九十七
    年九月十五日因頭部外傷，顱內出血至該院神號經外科接受
    緊急手術，術後因腦部嚴重損傷，仍呈昏迷無意識狀態，並
    需長期依賴呼吸器，住院期間多次發生肺炎、泌尿道感染及
    褥瘡等情形，於九十七年十月十三日轉至該院呼吸護中心，
    於九十七年十一月四日轉至呼吸病房，上開過程依據健保局
    之慢性呼吸衰竭病患照護之規定辦理。嗣乙○○於九十八年
    八月二十日起，因生命狀態相對穩定，褥瘡傷口也有改善，
    開始予以練習自主呼吸，於九十八年八月二十五日成功脫離
    呼吸器，轉至一般病房持續照顧。另於九十八年九月十六日
    因持續成功自主呼吸，生命徵象穩定，建議家屬為乙○○辦
    理出院，出院時乙○○仍呈無意識、臥床狀態，但自主呼吸
    平順，血壓、心跳正常範圍，自行解尿正常，經鼻胃管餵正
    常，血糖由口服藥控制在正常範圍。嗣乙○○於九十八年十
    一月八日再送至急診，到院前已死亡，因已出院一個月，無
    法說明是否直接因前述頭部外傷事件之相關性等情，有行政
    院衛生署豐原醫院九十九年一月六日豐醫歷字第０九八００
    一二八三０號函在卷可參。是被害人乙○○於住院期間已能
    自主呼吸，生命徵象隱定，出院後一個月再送急診時業已死
    亡，距本件道路交通事故發生業已逾一年，而其直接死亡原
    因亦非本件交通事故受之傷害，就診醫院亦無從說明死因是
    否與該交事故受傷有何關連，是本院認依現有證據，尚難認
    被告死亡結果，與被告之過失行為有相當因果關係，併此敘
    明。
三、按「稱重傷者，謂下列傷害：一、毀敗或嚴重減損一目或二
    目之視能。二、毀敗或嚴重減損一耳或二耳之聽能。三、毀
    敗或嚴重減損語能、味能或嗅能。四、毀敗或嚴重減損一肢
    以上之機能。五、毀敗或嚴重減損生殖之機能。六、其他於
    身體或健康，有重大不治或難治之傷害。」刑法第十條第四
    項定有明文。查被害人乙○○因本件車禍受有如上開述之傷
    勢，應屬重大難治，已如前述。再按從事業務之人，就一定
    危險認識之能力較一般常人為高，故課以較高之注意義務。
    換言之，客觀上，其避免發生一定危險之期待可能性較常人
    為高，故其違反注意義務之可責性，自亦較重（最高法院八
    十九年度臺上字第五００二號裁判要旨），被告丁○○為燁
    臻礦油行貨運司機，平日從燁臻礦油行駕駛自小貨車載運機
    油或化工原料至中南部客戶，係以駕駛為其業務之從事業務
    之人，其因業務上之過失致被害人乙○○受有顱內出血併頭
    顱骨骨折、左鎖骨骨折及雙側肺臟挫傷等傷害，導致呼吸衰
    竭需長期使用呼吸器、意識昏迷及四肢癱瘓需長期臥床，迄
    於九十八年九月十六日自行政院衛生署豐原醫院出院時，雖
    能自主呼吸，惟仍無意識、臥床狀態之重傷害，是核被告所
    為，係犯刑法第二百八十四條第二項後段之業務過失致重傷
    害罪。又被告肇事後，於有偵查犯罪職權之機關或個人發覺
    其犯罪前，自動向前往現場處理本件車禍之員警坦承肇事而
    自首，且主動接受裁判一節，有臺中縣警察局道路交通事故
    肇事人自首情形紀錄表各一份在卷可考，爰依刑法第六十二
    條前段之規定，減輕其刑。爰審酌被告之業務過失程度非重
    、因上開業務過失導致被害人乙○○受有前開重傷害之難以
    彌補後果、被害人乙○○所受重傷害之嚴重程度、被告犯罪
    後雖向警方自首，然否認有任何之過失情事，惟坦認客觀事
    實經過，復與被告之法定代理人即其子丙○○達成和解（有
    本院九十八年度司中調字第九六三號調解程序筆錄一份在卷
    可參）等一切情狀，量處如主文所示之刑，並諭知易科罰金
    之折算標準。另被告素行稱良好，其因過失，致罹刑典，事
    後並與被害人之法定代理人丙○○和解，已如前述，經此偵
    審程序及罪刑之宣告，應知警惕，信無再犯之虞，本院因認
    暫不執行其刑為當，併予宣告緩刑二年，以啟自新。
據上論斷，應依刑事訴訟法第二百九十九條第一項前段，刑法第
二百八十四條第二項後段、第六十二條前段、第四十一條第一項
前段、第七十四條第一項第一款，刑法施行法第一條之一第一項
、第二項前段，判決如主文。
本案經檢察官甲○○到庭執行職務。
中    華    民    國    99    年    2     月    9     日
                  刑事第七庭  審判長法  官  王邁揚
                                    法  官  黃賢婷
                                    法  官  陳  葳
以上正本證明與原本無異。
如不服本判決應於收受判決後10日內向本院提出上訴書狀，並應
敘述具體理由；其未敘述上訴理由者，應於上訴期間屆滿後20日
內向本院補提理由書（均須按他造當事人之人數附繕本）「切勿
逕送上級法院」。
                                    書記官  張雅如
中    華    民    國    99    年    2     月    9     日
附錄法條：
刑法第二百八十四條：
因過失傷害人者，處六月以下有期徒刑、拘役或五百元以下罰金
，致重傷者，處一年以下有期徒刑、拘役或五百元以下罰金。
從事業務之人，因業務上之過失傷害人者，處一年以下有期徒刑
、拘役或一千元以下罰金，致重傷者，處三年以下有期徒刑、拘
役或二千元以下罰金。

司法院資訊處製作；財團法人民間司法改革基金會備份。
